臺灣板橋地方法院刑事判決　　　　　　 100年度訴字第1842號
公　訴　人　臺灣板橋地方法院檢察署檢察官
被　　　告　陳殿君
指定辯護人　彭宏東　本院公設辯護人
上列被告因強盜案件，經檢察官提起公訴（100 年度偵字第
15014 號），本院判決如下：
    主  文
陳殿君犯強盜罪，處有期徒刑貳年柒月。
    事  實
一、陳殿君於民國100 年5 月2 日21時45分許，與友人林柏諺、
    陳慶源與另名不詳女子，共同行經新北市○○區○○路4 段
    191 巷之慈生公園內，嗣與林柏諺等人相距約10幾公尺後，
    詎陳殿君因缺錢購買食物，復一時處於飢餓狀態，見高太山
    獨自一人在公園內運動，竟單獨基於意圖為自己不法所有之
    犯意，以其右手臂用力勾住高太山之脖子，造成高太山受有
    頭暈、呼吸不順及左眼角輕微灼痛之傷害，並強行將高太山
    拖至上開公園旁邊活動中心之走道偏僻處，以此強暴方式，
    喝令高太山將財物交出，至使高太山不能抗拒，而交付身上
    抽賸之香菸1 包，並於得手後逃逸，嗣高太山報警並調閱現
    場監視器畫面，而循線查悉上情。
二、案經高太山訴由新北市政府警察局三重分局移送板橋地方法
    院檢察署檢察官偵查起訴。
    理  由
一、按「被告以外之人於審判外之陳述，雖不符前4 條（指刑事
    訴訟法第159 條之1 至第159 條之4 ）之規定，而經當事人
    於審判程序同意作為證據，法院審酌該言詞陳述或書面陳述
    作成之情況，認為適當者，亦得為證據」，又「當事人、代
    理人或辯護人於法院調查證據時，知有第159 條第1 項不得
    為證據之情形，而未於言詞辯論終結前聲明異議，視為有前
    項之同意」，刑事訴訟法第159 條之5 第1 項、第2 項亦有
    明文。本件公訴人、被告及辯護人對以下證人於警詢或偵查
    中之陳述及卷內資料，均未爭執證據能力，且本院審酌該等
    證據之作成，均無不當之處，揆諸上開說明，均應有證據能
    力，合先敘明。
二、上開事實業據被告於警詢、偵查及本院審理中自白在案（偵
    卷第3 、4 、32、33頁，本院卷第32、33頁），核與證人即
    被害人高太山於警詢時及偵查中、證人林柏諺及陳慶源於警
    詢之證述情節相符（偵卷第5-10、31-33 頁），並有現場監
    視錄影器翻拍照片1 張（偵卷第13頁，照片顯示被告於上開
    時、地與友人林柏諺、陳慶源及另名女子出現在上開公園內
    ) 、現場照片2 張（偵卷第14頁）、被害人高太山受有上開
    左眼角輕微灼痛感傷害之照片2 張可資佐證，足認被告之自
    白與事實相符，應堪採信。
三、辯護人雖稱：本件縱被告坦承犯行，但被告勒住被害人脖子
    之際，被害人只有交付抽賸的香菸1 包，且被害人於偵查中
    證稱其本來有加以抗拒，但是聽到被告說要錢，始不敢繼續
    抗拒，顯示被害人是因為怕被告對他不利，所以才交付香菸
    給被告，本件被害人係自行判斷可能會有不可預測的惡害發
    生，才交付香菸給被告，被害人當時似有選擇是否交付財物
    之自由意志，且本件被告未持兇器或其他危險物品涉案，客
    觀上被害人是否已達不能抗拒之程度，似仍有疑慮等語，而
    為被告置辯。惟查：
(一)按強盜罪所施用之強暴、脅迫，須足使被害人喪失意思自由
    ，並達於不能抗拒之程度，始足當之。至其是否已達於使人
    不能抗拒之程度，則應就客觀具體之情狀加以判斷；又強盜
    罪之強暴、脅迫，以所施用威嚇之程度，客觀上足以壓抑被
    害人之意思，至使不能抗拒為已足。至施用之威嚇手段，客
    觀上是否足以壓抑被害人之意思自由，應依一般人在同一情
    況下，其意思自由是否因此受壓制為斷，不以被害人之主觀
    意思為準；而強盜罪之強暴、脅迫，祇須抑壓被害人之抗拒
    或使被害人身體上、精神上處於不能抗拒之狀態為已足，其
    暴力縱未與被害人身體接觸，仍無礙於強盜罪責之成立；若
    當場對被害人施以強暴、脅迫，達於不能抗拒之程度，即係
    強盜行為，不能再論以恐嚇取財罪名，至被害人有無抗拒，
    或行為人持以實施強暴、脅迫之兇器是否取自被害人之處所
    ，及行為後如何離去，均於其是否為強盜，不生影響（最高
    法院71年度台上字第1040 號 、87年度台上字第3705號、89
    年度台上字第3035號、91年度台上字第2653號、判決要旨參
    照）。
(二)查證人即被害人高太山於警詢證稱：我於100 年5 月2 日21
    時45分許，在上開慈生公園內，運動完畢準備返家，被告突
    然以手勒住我的脖子，我有抵抗，但掙扎一下、眼鏡掉落，
    造成我頭暈、呼吸不順及左眼角有輕微灼痛，我無力反抗，
    才遭被告拉到公園偏僻處，我將口袋的香菸給被告，他才鬆
    手轉身離去等語（偵卷第5 、6 頁）；復於偵查中證稱：我
    在公園運動時，被告和其他三人（即林柏諺、陳慶源與另名
    不詳女子）走過來，我從他們中間走過，被告把我拖往旁邊
    活動中心走道旁的無人之處，另外三人已經走掉，被告勒住
    我的脖子，問我身上有沒有錢，我說「我出來運動沒有帶錢
    ，你再這樣我要喊了」，被告說「你喊沒有關係」，本來我
    有抗拒，但他一直勒住我脖子，我無法動，他說要錢，我不
    敢抗拒，怕他對我不利，後來我說身上有香菸，他說好，才
    拿了香煙離開等語（偵卷第32頁）；對於上述被告以手勒住
    被害人之脖子，並取走被害人之香煙等過程，被告於警詢、
    偵查及本院審理中亦不否認。本院綜觀案發經過，被告於夜
    間21時45分許，在上開公園內以手勒住被害人脖子，並將被
    害人拉至公園內之偏僻處，案發當時係夜晚時分，被害人在
    時空上已屬乏人救援之際；再被害人遭被告勒住脖子之際，
    曾有抵抗動作，惟掙扎之後，被害人因眼鏡掉落，且出現頭
    暈、呼吸不順及左眼角輕微灼痛情形，因而無力反抗，而遭
    被告拉到公園旁邊偏僻處，並將口袋內之香菸交付被告，斯
    時被告始鬆手轉身離去，被告此舉，於客觀上業已達到至使
    被害人在身體及心理上處於被壓制而不能抗拒之程度，至為
    明確。
(三)綜上所述，本件事證明確，被告上開犯行應堪認定。
四、核被告所為，係犯刑法第328 條第1 項之強盜罪。再查，刑
    法第328 條第1 項之強盜罪之法定本刑為「5 年以上有期徒
    刑」之重罪，然行為人基於強盜之犯意，而為強盜之行為，
    其原因動機不一，手段互異，犯罪情節亦未必盡同，然其行
    為所應受刑罰之苛責程度自屬有異，法律科處此類犯罪，所
    設之法定最低本刑卻同為「5 年以上有期徒刑」，不可謂不
    重。於此情形，倘依其情狀處以相當之有期徒刑，即足以懲
    儆，並可達防衛社會之目的者，自非不可依客觀之犯行與主
    觀之惡性二者加以考量其情狀，是否有可憫恕之處，適用刑
    法第59條之規定酌量減輕其刑，期使個案裁判之量刑，能斟
    酌至當，以符合比例原則。查本件被告自承係因缺錢購買食
    物，一時處於飢餓狀態，臨時起意而以其右手臂用力勾住被
    害人脖子之方式，至使被害人不能抗拒，而交付身上抽賸之
    香菸1 包，審酌其犯罪情節與一般惡意而有計畫性之強盜情
    形相比，其惡性尚非重大不赦，另考量被告前未曾因故意犯
    罪受有期徒刑以上刑之宣告，有臺灣高等法院被告前案紀錄
    表在卷可按，素行尚可；參以本件所得財物價值微薄（僅係
    被害人抽賸之香菸1 包，而未獲得現金），被告犯後業已坦
    承犯行，亦見悔意，縱未對之處以非常嚴厲之刑罰，亦已達
    懲儆及防衛社會之目的；又被害人於偵查中亦表明願意原諒
    被告意旨（見偵卷第33頁被害人筆錄及第36頁聲請撤回告訴
    狀一紙），核本件被告犯罪之情狀尚可憫恕，縱科以法定最
    低度刑尤嫌過重，爰依刑法59條之規定酌減其刑。再審酌被
    告尚屬年輕，不思以正途賺取財物，竟圖以上述強盜方式不
    勞而獲，其犯罪之動機、手段、目的均屬可議，另考量被告
    所得財物僅係抽賸之香菸1 包，惟犯罪後已坦承犯行，犯後
    態度尚稱良好，參以被害人於偵查中已表明願意原諒被告意
    旨等一切情狀，爰量處如主文所示之刑，以示懲儆。
據上論斷，應依刑事訴訟法第299 條第1 項前段，刑法第328 條
第1 項、第59條，判決如主文。
本案經檢察官曾揚嶺到庭執行職務。
中    華    民    國   100    年    12    月    8     日
                  刑事第七庭  審判長法  官  陳伯厚

                                    法  官  魏俊明
                                    法  官  蘇揚旭
上列正本證明與原本無異。
如不服本判決，應於判決送達後10日內敘明上訴理由，向本院提
出上訴狀 (應附繕本) ，上訴於臺灣高等法院。其未敘述上訴理
由者，應於上訴期間屆滿後20日內向本院補提理由書「切勿逕送
上級法院」。
                                    書記官  李郁禎
中    華    民    國   100    年    12    月    8     日
附錄本案論罪科刑法條全文：
刑法第328 條
意圖為自己或第三人不法之所有，以強暴、脅迫、藥劑、催眠術
或他法，至使不能抗拒，而取他人之物或使其交付者，為強盜罪
，處5 年以上有期徒刑。
以前項方法得財產上不法之利益或使第三人得之者，亦同。
犯強盜罪因而致人於死者，處死刑、無期徒刑或10年以上有期徒
刑；致重傷者，處無期徒刑或7 年以上有期徒刑。
第 1 項及第 2 項之未遂犯罰之。
預備犯強盜罪者，處1 年以下有期徒刑、拘役或3 千元以下罰金
。